【裁判字號】    99,毒抗,400
【裁判日期】    991229
【裁判案由】    毒品危害防制條例
【裁判全文】
臺灣高等法院刑事裁定                 99年度毒抗字第400號
抗  告  人
即  被  告  簡亞銳
上列抗告人即被告因違反毒品危害防制條例案件（臺灣桃園地方
法院檢察署99年度毒偵字第3803號），不服臺灣桃園地方法院中
華民國99年11月30日裁定（99年度毒聲字第1263號），提起抗告
，本院裁定如下：
    主  文
抗告駁回。
    理  由
一、抗告意旨略以：抗告人從未施用過安非他命，且厭惡安非他
    命（抗告人誤甲基安非他命為安非他命，詳後述），只是不
    知為何會驗出，懇請複驗並再次裁判云云。
二、聲請意旨略以：被告簡亞銳基於施用第二級毒品甲基安非他
    命之犯意，於民國99年6月24日為少年保護官採尿時點回溯
    96小時內某時，在臺灣地區某不詳處所，非法施用第二級毒
    品甲基安非他命1次，嗣於99年6月24日因受保護管束少年身
    分至臺灣桃園地方法院調查保護室進行採尿，檢驗結果呈甲
    基安非他命反應而查獲。被告雖於偵查中矢口否認上揭犯行
    ，辯稱：「伊並未施用毒品甲基安非他命。」云云，惟被告
    經少年保護官採尿送驗後，結果呈安非他命類陽性反應，有
    臺灣檢驗科技股份有限公司之濫用藥物檢驗報告、臺灣桃園
    地方法院（99）桃院永觀和字第0990026493號函文、少年保
    護官辦理採驗尿液報告、少年採驗尿液報到單、尿液檢體監
    管紀錄表各1紙附卷可稽，是被告施用第二級毒品犯嫌堪以
    認定，爰依毒品危害防制條例第20條第1項及觀察勒戒處分
    執行條例第3條第1項、第2項之規定，聲請裁定將被告送勒
    戒處所觀察、勒戒等語。
三、按犯毒品危害防制條例第10條之罪者，檢察官應聲請法院裁
    定，或少年法院（地方法院少年法庭）應先裁定，令被告或
    少年入勒戒處所觀察、勒戒，其期間不得逾2月，同條例第2
    0條第1項定有明文。次按安非他命係屬毒品危害防制條例第
    2條第2項第2款所列之第二級毒品，甲基安非他命則屬同條
    項款附表（即其附表二編號89）所載之相類製品，依行政院
    衛生署管制藥品管理局之相關函釋，二者雖多為硫酸鹽或鹽
    酸鹽，可溶於水，為白色、略帶苦味之結晶，但使用劑量及
    致死劑量，仍屬有別，且目前國內發現者似多為甲基安非他
    命之鹽酸鹽，可見安非他命與甲基安非他命係毒性不同之第
    二級毒品。施用安非他命後，其尿液不致檢出甲基安非他命
    陽性反應，而施用甲基安非他命後，其尿液可檢出甲基安非
    他命和其代謝物安非他命成分，而目前國內緝獲之白色結晶
    或粉未安非他命毒品，其成分多為甲基安非他命等語，有行
    政院衛生署管制藥品管理局中華民國93年11月2日管檢字第
    0930010499號函在卷可憑。
四、經查：
  (一)被告簡亞銳固自承其施用K他命，否認有如聲請意旨所載之
    施用第二級毒品甲基安非他命犯行，然被告經少年保護官採
    尿後所排放之尿液檢體，經送往臺灣檢驗科技股份有限公司
    ，以酵素免疫分析法（EIA）初驗及氣相層析質譜分析法（
    GC／MS）複驗檢驗結果，安非他命、甲基安非他命、Nor-K
    etamine、Ketamine四類均呈陽性反應，有該公司99年7月13
    日UL/2010/60732號濫用藥物尿液檢驗報告1紙在卷可稽（見
    偵查卷第4頁），上開尿液再送臺灣尖端先進科技醫藥股份
    有限公司，以相同方法初驗及複驗結果，安非他命、甲基安
    非他命、Nor-Ketamine、Ketamine四類亦均呈陽性反應，復
    有該公司99年10月13日99毒偵3803字第84790號濫用藥物尿
    液檢驗報告1紙在卷可稽（見偵查卷第28頁）。上開2次檢驗
    報告，其中安非他命濃度各為577、596（ng／ml），甲基安
    非他命他命濃度各為1440、1332（ng／ml），可見被告施用
    之白色結晶或粉末安他命毒品，成分應為甲基安非他命，合
    先敘明。
  (二)又按個人口服投與甲基安非他命後，其尿液中能否驗出安非
    他命陽性反應，與其投與方式、投與量、個人體質、採尿時
    間及檢測儀器之精密度等有關，一般而言，約百分之70%於
    口服投與後24小時內自尿中排出，約90%於96小時內自尿中
    排出，從而吸食時間距採集尿液時間最長可能不會超過4日
    ，有行政院衛生署藥物食品檢驗局81年2月8日81藥檢壹字第
    1156號函可參。且依行政院退除役官兵輔導委員會臺北榮民
    總醫院83年3月1日83北總內字第135號函：「煙毒及安非他
    命檢驗之步驟主要分為『篩檢』與『確認』，以螢光偏極免
    疫學分析法、薄層分析法篩檢，都可能有干擾因素，造成假
    陽性反應（即會有服用安非他命或嗎啡以外的藥，但尿液中
    卻出現安非他命或嗎啡反應之情形）、或假陰性反應（即有
    服用安非他命或嗎啡，但尿液中卻無安非他命或嗎啡反應之
    情形）；又上開篩檢方法之錯誤百分率並非一固定值，而是
    在不同之條件下有不同之錯誤百分比，但如以氣相層析質譜
    儀分析法做確認，則應不會有假陽性反應；亦即任何在初步
    篩檢中得到陽性反應者，應以氣相層析質譜儀做最後確認，
    才算完成煙毒檢驗工作；綜合論之，任何篩檢方法都可能有
    發生錯誤之情形，故司法判決上，應以氣相層析質譜儀之結
    果做為依據」。另按以目前常用檢驗尿液中是否含有毒品反
    應之方法，有免疫學分析法和層析法兩類，尿液初步檢驗採
    免疫學分析法，由於該分析法對結構類似之成分，亦可能產
    生反應，故初步檢驗呈陽性反應者，需採用另一種不同分析
    原理之檢驗方法進行確認，經行政院衛生署認可之檢驗機構
    採用氣相層析質譜儀（GC/MS）分析法。以氣相層析質譜儀
    分析法進行確認者，均不致產生偽陽性反應，有行政院衛生
    署管制藥品管理局92年6月20日81管檢字第0920004713號函
    可供參照。是上開臺灣檢驗科技股份有限公司及臺灣尖端先
    進科技醫藥股份有限公司鑑驗被告尿液之方法，均先對尿液
    檢體以EIA酵素免疫分析法作初步篩驗，於呈陽性反應時，
    再輔以氣相層析質譜儀分析法作第二步確認，依上開函示被
    告之尿液經以氣相層析質譜儀分析法此精確嚴謹之檢驗方式
    確認，得以有效排除偽陽性反應，並無誤判之虞，故該等公
    司檢驗結果自屬可信，亦無再送第3處複驗之必要。
  (三)綜上所述，被告上開所辯要與事實不符，殊無足採，其確有
    於上揭時地施用第二級毒品甲基安非他命之犯行，堪以認定
    。原審依毒品危害防制條例第20條第1項、觀察勒戒處分執
    行條例第3條第1項規定，循檢察官之聲請，裁定將被告送勒
    戒處所觀察、勒戒，經核於法並無不合。抗告意旨仍執陳詞
    否認施用安非他命而指摘原裁定不當，為無理由，應予駁回
    。
據上論斷，應依刑事訴訟法第412條，裁定如主文。
中    華    民    國    99    年    12    月    29    日
                  刑事第十七庭  審判長法  官  王炳梁
                                      法  官  陳憲裕
                                      法  官  黃雅芬
以上正本證明與原本無異。
不得再抗告。
                                      書記官  鄭雅云
中    華    民    國    99    年    12    月    30    日

司法院資訊處製作；財團法人民間司法改革基金會備份。
